臺灣高等法院刑事判決
111年度上易字第425號
上  訴  人  臺灣基隆地方檢察署檢察官
上  訴  人  
即  被  告  陳○  


            陳○智


上  一  人
選任辯護人  黃柏彰律師(法扶律師)  
上列上訴人因家暴妨害自由等案件，不服臺灣基隆地方法院110
年度易字第333號，中華民國110年12月8日第一審判決（起訴案
號：臺灣基隆地方檢察署109年度偵字第5687號、110年度偵字第
2485號、110年度偵字第3166號、110年度偵字第3167號、110年
度偵字第4028號、110年度偵字第4098號），提起上訴，本院判
決如下：
    主  文
上訴駁回。               
    事實及理由
一、經本院審理結果，認第一審以上訴人即被告陳○犯如原判決
    附表編號1、4所為均係犯家庭暴力防治法第2條第2款、刑法
    第305條之家庭暴力恐嚇危害安全罪，惟因家庭暴力防治法
    對於家庭暴力罪並無科處刑罰之規定，是仍應依刑法之恐嚇
    危害安全罪論處，而就被告陳○所犯2罪，均論處拘役20日，
    定應執行拘役30日，並諭知易科罰金折算之標準為新臺幣1,
    000 元折算1日；被告陳○智所為如原判決附表編號2所示之
    犯行，係犯刑法第354條之毀棄損壞罪及刑法第305條之恐嚇
    危害安全罪；如原判決附表編號3至11所示之犯行，均係犯
    刑法第305條之恐嚇危害安全罪。被告陳○智如原判決附表編
    號2所示之行為，係以一行為同時觸犯刑法第305條之恐嚇危
    害安全罪、第354條之毀棄損壞罪，為想像競合犯，應從一
    重以毀損罪論處，而分別論處如原判決附表編號2至11之刑
    ，並定應執行拘役100日，並諭知易科罰金折算之標準為新
    臺幣1,000 元折算1日，認事用法及量刑均無不當，應予維
    持，證據部分除補充被告陳○、陳○智（下稱被告2人）於本
    院審理中之自白，餘均引用第一審判決書記載之事實、證據
    及理由（如附件）。
二、檢察官上訴意旨略以：原審諭知被告陳○應執行拘役30日、
    被告陳○智應執行拘役100日之判決，固非無見。惟按科刑判
    決時，對刑之量定，固應以被告之責任為基礎，本於比例、
    平等及罪刑相當等原則，並審酌刑法第57條所列各款情狀為
    輕重之標準，然其中同條第10款所稱犯罪後之態度，係指被
    告犯罪後，因悔悟而力謀恢復原狀，或與被害人和解，賠償
    損害等情形而言，此有最高法院97年度台上字第6725號判決
    可參。本件被告2人未能與告訴人甲○達成和解，且於開庭時
    仍否認有何恐嚇之犯行及主觀犯意，足認被告未見悛悔之意
    ，犯後態度不佳，判處前開拘役之判決量刑過輕，應予撤銷
    ，另為適法之裁判。
三、被告2人上訴意旨略以：原審量刑過重，請從輕量刑云云。
四、經查：
　㈠原審依調查證據之結果，認定被告陳○與告訴人甲○係姊弟，
    與告訴人何○係兄妹，彼此間具有家庭暴力防治法第3條第4
    款所定之家庭成員關係。陳○智係陳○之男友，陳○因父親問
    題，與告訴人甲○、何○素有糾紛，而與陳○智於原判決附表
    各編號所示之時、地，先後為原判決附表各編號所示之犯行
    ，所為均應論以刑法第305條之恐嚇危害安全罪，業於判決
    理由中論述綦詳。原審於量刑時審酌被告陳○、陳○智均係成
    年人，應知在現代民主法治社會中，對於任何糾紛之解決，
    應本諸理性、和平之手段與態度為之，被告陳○竟持鐵鎚及
    言語叫囂之方式恐嚇告訴人甲○；被告陳○智分別持鐵鎚、剪
    刀、活動板手等物，或用腳踹門，或用手大力拍打鐵門及言
    語叫囂等方式，致告訴人甲○均因而心生畏怖；被告陳○、陳
    ○智甚又共同恐嚇告訴人何○，顯然均缺乏尊重他人生命權、
    身體權及財產權之觀念，對於社會治安造成嚴重危害，所為
    顯不足取。另衡酌被告2人之素行、犯後態度、犯罪之動機
    、目的、手段、分工角色，暨被告陳○於警詢時自述高職畢
    業之智識程度、業計程車司機而家境小康；被告陳○智於警
    詢時自述國中肄業之智識程度、業拆除工而家境貧寒且領有
    中華民國身心障礙證明之生活狀況等一切情狀，就陳○部分
    ，分別量處拘役20日，定應執行拘役30日；就陳○智部分，
    除原判決附表編號3、5、6量處拘役30日外，餘7次犯行，均
    各量處拘役20日，定應執行拘役100日，並均諭知如易科罰
    金以1千元折算1日之折算標準，所為量刑已就刑法第57條規
    定詳為審酌，定刑亦尚稱妥適，既未逾越法定刑度，亦無濫
    用自由裁量之權限，並無明顯失當或不合比例原則之處。且
    恐嚇危害安全罪之法定刑為「2年以下有期徒刑、拘役或9,0
    00元以下罰金」，原審量處如原判決附表所示拘役之刑，並
    無過輕或過重。
　㈡檢察官之上訴無理由：按量刑之輕重本屬法院依職權裁量之
    事項，亦即法官在有罪判決時如何量處罪刑，甚或是否宣告
    緩刑，係實體法賦予審理法官就個案裁量之刑罰權事項，準
    此，法官行使此項裁量權，自得依據個案情節，參酌刑法第
    57條各款例示之犯罪情狀，於法定刑度內量處被告罪刑；除
    有逾越該罪法定刑或法定要件，或未能符合法規範體系及目
    的，或未遵守一般經驗及論理法則，或顯然逾越裁量，或濫
    用裁量等違法情事以外，自不得任意指摘其量刑違法。且法
    院對於被告為刑罰裁量時，必須以行為人之罪責為依據，而
    選擇與罪責程度相當之刑罰種類，並確定與罪責程度相稱之
    刑度，縱使基於目的性之考量，認定有犯罪預防之必要，而
    必須加重裁量時，亦僅得在罪責相當性之範圍內為加重，不
    宜單純為強調刑罰之威嚇功能，而從重超越罪責程度為裁判
    ，務求「罪刑相當」。經查，原審於量刑時，已審酌刑法第
    57條各款所列情形予以綜合考量，復衡以被告陳○、陳○智，
    於本院審理中坦承犯行，足徵被告2人非無悔悟，經核與被
    告2人本案之罪責程度相當，難認量刑有何不當，檢察官上
    訴猶指原判決量刑過輕，要無理由。
  ㈢被告陳○、陳○智上訴無理由：  
    原審於量刑時，已就被告犯罪之動機、目的、手段、造成告
    訴人損害、犯後態度、智識程度、家庭經濟狀況等一切情狀
    詳予斟酌，並無濫用自由裁量之權限，亦無明顯失當或不合
    比例原則之處，業如前述，且被告陳○、陳○智於本院審理中
    仍未能與告訴人甲○、何○達成和解，難認量刑因子有何重大
    改變，本院認原審對被告陳○、陳○智分別量處上述刑度，並
    諭知易科罰金之折算標準，核屬妥適。檢察官上訴指原審量
    刑過輕，固不足採，但被告陳○、陳○智上訴請求更從輕量刑
    ，亦難認有據。而被告陳○智固於本院審理中提出中華民國
    身心障礙證明，惟此已為原審量刑時予以審酌，自無從作為
    原審量刑失當之理由。
　㈣至告訴人甲○、何○於本院準備程序中陳稱被告陳○為主謀，被
    告陳○智是被教唆者而為本案歷次犯行云云（本院卷第215頁
    ），惟本案檢察官係起訴被告陳○犯原判決附表1、4所示刑
    法第305條恐嚇危害安全罪，並無起訴其他次犯行，且依卷
    證資料所示，亦難認被告陳○有參與其餘9次犯行，原審判決
    亦就檢察官起訴之2次犯行依刑法第305條恐嚇危害安全罪論
    處，檢察官上訴時僅就原審量刑部分上訴，亦未爭執原審認
    事用法，且經本院認定原審認事用法並無不當，本院自難僅
    以與卷內客觀事證不符之告訴人主觀上之想法，撤銷改判，
    附此敘明。
　㈤綜上所述，原判決之認事用法暨量刑，均無違誤。本件檢察
    官及被告2人之上訴，均無理由，應予駁回。　
五、被告陳○智經合法傳喚，無正當理由不到庭，就被告陳○智部
    分爰不待其陳述，逕為一造辯論判決。　　　
六、據上論結，應依刑事訴訟法第373條、第368條、第371條，
    判決如主文。
本案經檢察官陳宜愔提起公訴，檢察官林渝鈞提起上訴，檢察官
越方如到庭執行職務。
中　　華　　民　　國　　111 　年　　6 　　月　　15　　日
                  刑事第七庭    審判長法　官  孫惠琳
                                      法　官  連雅婷
                                      法　官  王惟琪
以上正本證明與原本無異。
不得上訴。
                                      書記官  戴廷奇
中　　華　　民　　國　　111 　年　　6 　　月　　20　　日
附錄：本案論罪科刑法條全文
中華民國刑法第305條
以加害生命、身體、自由、名譽、財產之事恐嚇他人，致生危害
於安全者，處二年以下有期徒刑、拘役或九千元以下罰金。
中華民國刑法第354條
毀棄、損壞前二條以外之他人之物或致令不堪用，足以生損害於
公眾或他人者，處二年以下有期徒刑、拘役或一萬五千元以下罰
金。
　　　　　　　　　　　　　　　　　　　　　　　
附件
臺灣基隆地方法院刑事判決
110年度易字第258號

公  訴  人  臺灣基隆地方檢察署檢察官
被      告  陳○　　女　(民國00年00月00日生)
　　　　　　　　　　身分證統一編號：Z000000000號
　　　　　　　　　　住○○市○○區○○○路00○00號2樓
選任辯護人  許世正律師
被      告  陳○智　男　(民國00年0月0日生)
　　　　　　　　　　身分證統一編號：Z000000000號
　　　　　　　　　　住○○市○○區○○○路00○00號2樓
選任辯護人  黃柏彰律師（法扶律師）
上列被告因家暴恐嚇等案件，經檢察官提起公訴（109年度偵字
第5687號）、追加起訴（110年度偵字第2485號、第3166號、第3
167號、第4028號）及移送併辦（110年度偵字第4098號），本院
合併審理後判決如下：
    主  文
陳○犯如附表編號1、4所示之罪，共貳罪，所處之刑均如附表編
號1、4「所犯罪名及宣告刑」欄所示。應執行拘役參拾日，如易
科罰金，以新臺幣壹仟元折算壹日。
陳○智犯如附表編號2至11所示之罪，共拾罪，所處之刑均如附表
編號2至11「所犯罪名及宣告刑」欄所示。應執行拘役壹佰日，
如易科罰金，以新臺幣壹仟元折算壹日。
    事  實
一、陳○與甲○係姊弟，與何○係兄妹，彼此間具有家庭暴力防治
    法第3條第4款所定之家庭成員關係。陳○智係陳○之男友，陳
    ○因父親問題，與甲○、何○素有糾紛，而與陳○智於附表各編
    號所示之時、地，先後為附表各編號所示之犯行。
二、案經甲○訴由臺灣基隆地方檢察署暨基隆市警察局第三分局
    報告臺灣基隆地方檢察署檢察官偵查起訴、追加起訴及移送
    併辦。
    理  由
壹、程序事項
一、法院認為應科拘役、罰金或應諭知免刑或無罪之案件，被告
    經合法傳喚無正當理由不到庭者，得不待其陳述逕行判決，
    刑事訴訟法第306條定有明文。查本院定於民國110年10月27
    日進行本案審判程序之開庭傳票，於110年9月28日郵務送達
    於被告陳○智之住所地基隆市○○區○○○路00○00號2樓、居所地
    基隆市○○區○○○路00○00號3樓之3，因均未獲會晤本人，亦無
    受領文書之同居人或受僱人，乃由郵務機關將上開應送達之
    開庭傳票均寄存送達於基隆市警察局第三分局，嗣於110年1
    0月1日均由被告陳○智本人到所受領，有本院送達證書2紙在
    卷可稽（本院易258卷第215-217頁），是於該日已生合法送
    達效力，且被告陳○智於審判期日並未在監在押，亦有臺灣
    高等法院在監在押全國紀錄表附卷可參。再因本案被告陳○
    智所犯之罪均屬刑法第61條之罪，依刑事訴訟法第272條，
    就審期間為5日，本院已於開庭前5日將傳票合法送達予被告
    陳○智，則被告陳○智經合法傳喚後，無正當理由而未於審判
    期日到庭，因本院認為被告陳○智本案係犯應科拘役之案件
    ，爰依上開規定，不待其陳述，由檢察官一造辯論而為判決
    。
二、證據能力
（一）被告以外之人於審判外之陳述，雖不符前4條（指刑事訴
      訟法第159條之1至第159條之4）之規定，而經當事人於審
      判程序同意作為證據，法院審酌該言詞陳述或書面陳述作
      成之情況，認為適當者，亦得為證據；當事人、代理人或
      辯護人於法院調查證據時，知有第159條第1項不得為證據
      之情形，而未於言詞辯論終結前聲明異議，視為有前項之
      同意，刑事訴訟法第159條之5第1項、第2項定有明文。又
      非供述證據，並無傳聞法則規定之適用，如該非供述證據
      非出於違法取得，即不能謂無證據能力；再按被告之自白
      ，非出於強暴、脅迫、利誘、詐欺、疲勞訊問、違法羈押
      或其他不正之方法，且與事實相符者，得為證據，刑事訴
      訟法第156條第1項亦有明定。查檢察官、被告陳○智及其
      辯護人就本判決以下所引用之各項證據，於本院準備程序
      均明示同意作為證據使用（本院易258卷第113-114頁），
      被告陳○及其辯護人於本院審判程序均表示無意見而不予
      爭執（本院易258卷第334頁），迄本案言詞辯論終結前亦
      未就證據能力聲明異議；本院審酌本案被告以外之人於審
      判外之陳述、各項非供述證據暨被告陳○、陳○智於警詢、
      檢察官偵訊時就犯罪事實之供述等各項證據，並未顯示有
      何顯不可信、以不正方法取得或供述出於非任意性等情況
      ，堪認取得證據之過程適當，復均與待證事實具有關連性
      ，且經本院於審判程序依法調查，自均得作為判斷之依據
      。
（二）其餘被告陳○智及其辯護人有爭執之供述並未經本院採為
      認定被告陳○智犯罪之依據，爰均不論述此部分證據之證
      據能力，附此敘明。
貳、認定事實所憑之證據及理由
一、附表編號1事實欄部分
（一）訊據被告陳○固坦承有於附表編號1事實欄所示之時、地，
      持鐵鎚對告訴人甲○發表如該事實欄所示之言語等情（本
      院易258卷第111頁），惟否認有恐嚇犯行，辯稱略以：我
      拿鐵鎚並沒有敲下去，我是要去找爸爸，一定要經過甲○
      的同意才能探視爸爸云云。被告陳○之辯護人則為其辯護
      略以：被告陳○之所以攜帶鐵鎚，係因預料告訴人甲○不會
      開門，所以想要拿鐵鎚敲鐵門以督促其開門，告訴人甲○
      亦表示被告陳○所說的「拿鐵鎚砸下去」是指要敲鐵門，
      不是要砸鐵門，被告陳○並無損害財物，此行為並非對告
      訴人甲○之生命、身體或財產所為的恐嚇行為，客觀上尚
      不足以構成實質的危害或危險，與刑法第305條需致生危
      害於安全之構成要件不符等語。
（二）經查，附表編號1事實欄所示之事實，有下列證據足資佐
      證：
　　1.被告陳○有為附表編號1事實欄所示之客觀行為等情，此為
      被告陳○所坦認不諱（本院易258卷第111頁），核與附表
      編號1「卷附相關證據」欄所載各項證人證述及譯文內容
      、擷圖及照片等均大致相符（卷頁均詳如附表之記載，下
      同），足認編號1之客觀事實經過，首堪認定。　　　
　　2.依證人即告訴人甲○下列之證述內容，足認被告陳○如附表
      編號1事實欄所示之行為已使告訴人甲○心生畏懼：
　　①於109年8月16日警詢時指稱略以：當天被告陳○有持鐵鎚作
      勢要打我家的鐵門，當下我很害怕等語（偵5687卷第21頁
      ）。
　　②於109年11月10日偵查中具結證稱略以：當天陳○拿鐵鎚來
      我家，她拿著鐵鎚說不給他看我父親的話就要拿鐵鎚砸下
      去，我一樣沒有打開門，我跟她講妳砸下去我就叫你賠，
      陳○就沒有砸下去。陳○是單獨上來的，我有心生畏懼等語
      （他1274卷第30頁）。
　　③於本院審理時證稱略以：當天陳○攜帶敲磚頭的鐵鎚作勢要
      砸鐵門，但沒有砸下去。陳○有拿兇器來，我會感覺到害
      怕等語（本院易258卷第154-155、178頁）。
（三）按刑法第305條之恐嚇罪，所稱以加害生命、身體、自由
      、名譽、財產之事，恐嚇他人者，係指以使人生畏怖心為
      目的，通知將加惡害之旨於被害人而言，所謂致生危害於
      安全，係指受惡害之通知者，因其恐嚇而生安全上之危險
      與實害之謂，至行為人主觀上是否確有實現加害之意圖或
      決心，則非所問。故恐嚇係指凡一切言語、舉動足以使人
      生畏怖心者，均包含在內。而言語或舉動是否足以使他人
      生畏怖心，應依社會一般觀念衡量之，如行為人之言語、
      舉動，依社會一般觀念，均認係惡害之通知，而足以使人
      生畏怖心時，即不失為恐嚇，且僅以受惡害之通知者心生
      畏懼而有不安全之感覺為已足，不以發生客觀上之危害為
      要件，即所稱之加害，不須果有加害之事，亦不必真有加
      害之意。查被告陳○攜帶鐵鎚至告訴人甲○住處外，業經認
      定如前，被告陳○之辯護人雖辯稱該鐵鎚係要敲鐵門以督
      促告訴人甲○開門，然鐵鎚係由質地堅硬之金屬材質製成
      ，如持以攻擊他人，客觀上當足以對人之生命、身體、安
      全構成威脅，屬具有危險性之兇器無訛，故依社會一般觀
      念，如持鐵鎚至住處外，當即隱含有暴力或示威之意涵，
      自帶有恐嚇、將加害他人之意思，而被告陳○既攜帶鐵鎚
      至現場並發表「要拿鐵鎚砸下去」之言語，顯係在彰顯其
      有能力毀損告訴人甲○住處之鐵門，而加害告訴人甲○之生
      命、身體、自由、財產之意，則立於告訴人甲○地位之一
      般人，理當會擔心被告陳○上開行為可能對人身安全、財
      產造成損害而心生恐懼，此亦與告訴人甲○於上開警詢、
      偵查及審理時均證稱其當時會感到害怕等語相符。故被告
      陳○上開之行為及言語，確足使一般人感到生命、身體、
      自由、財產受有威脅，而屬惡害通知，並達足使人心生恐
      懼，致生危害於安全之程度。是被告陳○就附表編號1事實
      欄所示之恐嚇犯行，已堪認定。
二、附表編號2、3、5至11事實欄部分
（一）訊據被告陳○智固坦承有於附表編號2、3、5至11事實欄所
      示之時、地，分別持鐵鎚、剪刀、活動板手等物，對告訴
      人甲○發表如各事實欄所示之言詞等情（本院易258卷第11
      2頁），惟否認有恐嚇犯行，辯稱略以：我沒有當面恐嚇
      他，我是隔著鐵門。我是被害人，因為我眼睛看不見，帶
      那些東西是用來自衛云云。被告陳○智之辯護人則為其辯
      護略以：就毀損罪部分，卷內證據無法證明被告陳○智有
      敲被害人的門致凹陷的行為；就恐嚇危害安全部分，告訴
      人甲○沒有與被告陳○智面對面相見，僅觀看錄影監視器畫
      面，被告陳○智在門外講的話及動作也僅是自言自語，並
      非對告訴人甲○有恐嚇之意，且被告陳○智上開行為係告訴
      人甲○自行錄影，未達到恐嚇危害安全之程度等語。
（二）經查，附表編號2、3、5至11事實欄所示之事實，有下列
      證據足資佐證：
    1.被告陳○智有為附表編號2、3、5至11事實欄所示之客觀行
      為等情，此為被告陳○智所坦認不諱（本院易258卷第112
      頁），核與附表編號2、3、5至11卷附相關證據欄所列之
      證人證述及譯文內容、手機錄影、監視器畫面擷圖及照片
      等均大致相符，足認編號2、3、5至11之客觀事實經過，
      均堪認定。
    2.就附表編號2事實欄所示被告陳○智毀損告訴人甲○住家鐵
      門之事實，依證人即同案被告陳○於警詢時證稱略以：陳○
      智看我下樓，沒有找到甲○，他便自己拿著鐵鎚上樓找甲○
      ，隨後便持鐵鎚敲擊甲○家的大門等語（偵5687卷第10-11
      頁）。證人即告訴人甲○於109年11月10日偵查中具結證稱
      略以：陳○智拿著鐵鎚，在我家門口敲，鐵鎚砸到我家門
      口凹下一個洞等語（他1274卷第29-30頁）；於本院審理
      時證稱略以：陳○智拿鐵鎚，很用力把門砸下去等語（本
      院易258卷第156-157頁）。復參酌告訴人甲○提供之手機
      錄影擷圖畫面及現場鐵門照片（偵5687卷第25-26、47頁
      ），均足證被告陳○智確有持鐵鎚敲擊告訴人甲○住處鐵門
      且致該鐵門凹陷等情，故被告陳○智之辯護人為其辯稱無
      證據可證明被告陳○智有敲門致凹陷之行為，難認可採。
      是被告陳○智如附表編號2事實欄所示毀損告訴人甲○住家
      鐵門之事實，堪以認定。
    3.就附表編號2、3、5至11事實欄所示被告陳○智恐嚇告訴人
      甲○之事實，依證人即告訴人甲○下列之證述內容，足認被
      告陳○智如附表編號2、3、5至11事實欄所示之行為均已使
      告訴人甲○心生畏懼：
    ①於109年11月10日偵查中具結證稱略以：109年8月16日是陳
      ○智單獨上來，還說要我死，陳○智很恐怖等語（他1274卷
      第30-31頁）。
    ②於110年4月23日偵查中具結證稱略以：109年11月12日陳○
      智拿剪刀在我家門口守候很久，因為我門口有裝監視器，
      所以我看到陳○智拿著剪刀剪頭髮、指甲，剪刀很大支，
      刀尖大約10至20公分，當時我很害怕不敢開門；109年11
      月16日陳○智拿活動板手到我家住處門口，用毛巾包裹活
      動板手，讓我心生畏懼；109年11月17日陳○智拿活動板手
      ，並且助跑踹我家的門，一直重複踹，這真的很恐怖；上
      開案件我都在家聽聞，陳○智只要在外面吵，我們就會心
      生恐懼等語（偵2485卷第23-24、26頁）。
  　③於本院審理時證稱略以：基本上陳○智講的這些話我都很害
      怕，他都用力敲門，陳○智做了這些事情都使我心生恐懼
      ，害怕他在我上下班、我家人上下課時拿刀埋伏等我們，
      所以我才裝監視器；監視器有記錄到陳○智來的時候，我
      都有在家，可以透過監視器或家裡木門上的孔看到陳○智
      ，我不敢跟他對話，但聽得到他的聲音；檢察官起訴陳○
      智來我家的恐嚇行為，每一次我都有感到害怕，我小孩也
      不敢出門等語（本院易258卷第163、165、168-171、180
      頁）。
　　4.另被告陳○智雖辯稱其如附表編號2、3、5、6事實欄所示
      分別持鐵鎚、剪刀、活動板手係用來自衛云云，然依證人
      甲○之上開證述內容及錄影畫面擷圖可知，被告陳○智均在
      門外，其與告訴人甲○間隔有鐵門，難認被告陳○智客觀上
      有遭受危險之情狀存在，故被告陳○智空言辯稱係用來自
      衛云云，顯難憑採。再觀被告陳○智所持之鐵鎚、剪刀、
      活動板手均係由質地堅硬之金屬材質製成，如持以攻擊他
      人，客觀上當足以對人之生命、身體、安全構成威脅，屬
      具有危險性之兇器無訛，故依社會一般觀念，被告陳○智
      持上開兇器至住處外，當即隱含有暴力或示威之意涵，自
      帶有恐嚇、將加害告訴人甲○之意思，亦堪認定。
（三）按刑法於妨害自由罪章，以該法第305條規範對於以加害
      生命、身體、自由、名譽、財產之事，恐嚇他人致生危害
      於安全者之刑責，目的在於保護個人免受不當外力施加恐
      懼的意思自由法益；倘以使人畏怖為目的，為惡害之通知
      ，受通知人因心生畏懼而有不安全感，即該當於本罪，不
      以客觀上發生實際的危害為必要；又惡害之通知方式並無
      限制，凡一切之言語、舉動，不論直接或間接，足以使他
      人生畏懼心者，均包含在內；至是否有使被害人心生畏懼
      ，應以各被害人主觀上之感受，綜合社會通念判斷之（參
      照最高法院107年度台上字第1864號判決意旨）。查被告
      陳○智如附表編號2、3、5至11事實欄所示至告訴人甲○住
      處敲門之行為，或持鐵鎚、剪刀、活動板手等兇器，或用
      腳踹門，或用手大力拍打鐵門，並發表如各事實欄所示之
      言詞，均直接使在屋內之告訴人甲○心理受迫，被告陳○智
      雖辯稱沒有當面恐嚇告訴人甲○，是隔著鐵門云云，其辯
      護人亦辯稱告訴人甲○沒有與被告陳○智面對面相見，且被
      告陳○智之行為係告訴人甲○自行錄影，未達到恐嚇危害安
      全之程度云云，惟依據前述說明，凡一切之言語、舉動，
      不論直接或間接，足以使他人生畏懼心者，即認屬惡害之
      通知，而告訴人甲○於上開偵查中及審理時均證稱其對被
      告陳○智之行為均會感到害怕等語，可見被告陳○智上開之
      行為及言語，足使告訴人甲○感到生命、身體、自由、財
      產受有威脅，不論係直接或間接，均屬對告訴人甲○為惡
      害之通知，已使告訴人甲○因心生畏懼而有不安全感，致
      生危害於安全之程度。是被告陳○智就附表編號2、3、5至
      11事實欄所示之恐嚇犯行，已堪認定。
三、附表編號4事實欄部分　　　
（一）訊據被告陳○固坦承有於附表編號4事實欄所示之時、地，
      與被告陳○智一起去告訴人何○住處，惟否認有恐嚇犯行及
      發表如附表編號4事實欄所示之言語云云。被告陳○之辯護
      人則為其辯護略以：當天告訴人何○並不在家，被告陳○亦
      未對告訴人何○家中的其他家人有明確恐嚇之表示，與恐
      嚇罪之構成要件不符，縱使被告陳○有說要把鐵門踹壞，
      而且一個禮拜要來二次等語，然此部分係被告陳○要追問
      父親的下落，故這些言詞在客觀上並不足以構成實質危害
      或危險等語。被告陳○智固不否認有於附表事實欄編號4所
      示之時、地，與被告陳○一起去告訴人何○住處，惟否認有
      恐嚇犯行云云。被告陳○智之辯護人則為其辯護略以：當
      天被告陳○智在門外時，告訴人何○並不在家，且被告陳○
      智上開行為係告訴人何○自行錄影，未達到恐嚇危害安全
      之程度等語。
（二）經查，附表編號4事實欄所示之事實，有下列證據足資佐
      證：
　  1.被告陳○、陳○智於109年11月15日共同至告訴人何○住處門
      外等情，此為被告陳○、陳○智所坦認不諱（本院卷第111-
      112頁），核與附表編號4卷附相關證據欄所列之證人證述
      內容及逐字稿、監視器畫面擷圖等均大致相符，足認編號
      4之客觀事實經過，首堪認定。
　  2.依證人即告訴人何○下列之證述內容，足認被告陳○、陳○
      智如附表編號4事實欄所示之行為已使告訴人何○心生畏懼
      ：
　　①於110年4月23日偵查中具結證稱略以：我有裝監視器，當
      時我不在家，但我女婿、外甥女32歲、外孫女4歲在家，
      他們有聽到。我從監視器内有聽到一個星期要來兩次等語
      ，我會感到害怕，突然這樣我們沒有防備，會嚇到，而且
      家裡還有小孩等語（偵2485卷第29-30頁）。
　　②於本院審理時證稱略以：當天我沒有在家，是我外甥女打
      給我說有人來撞門，我回來後看監視器錄影，看到陳○帶
      陳○智來我家，監視器有錄下陳○說要把門撞壞。我看完監
      視器錄影畫面後心生恐懼，當時陳○智一直撞門，我的孫
      子、外甥女在家裡面都聽得到，我害怕我的孫子、外甥女
      在家裡面好像待宰的羔羊等語（本院易258卷第182-185頁
      ）。
（三）綜合上開證據互核以觀，被告陳○雖辯稱其並未於告訴人
      何○住家門前說恐嚇的話語，然依上開逐字稿、監視器畫
      面擷圖均可證被告陳○確有於告訴人何○住家門前發表「把
      鐵門踹壞」、「一個禮拜要來兩次」之言語，此等言語依
      社會通念判斷已足加重人之心理負擔而有不安全感，且被
      告陳○智係不斷以腳踹門之方式要求告訴人何○開門，顯係
      向告訴人何○傳達有暴力或示威之意涵，自帶有恐嚇、將
      加害他人之意思，而告訴人何○於上開偵查中及審理時均
      證稱其對被告陳○、陳○智之上開行為均會感到害怕等語，
      足認被告陳○、陳○智共同至告訴人何○住家門前，被告陳○
      發表上開言詞及被告陳○智以腳踹門之行為，客觀上均足
      使人心生畏懼，致生危害於生命、身體之安全，故被告陳
      ○、陳○智空言辯稱其等並無恐嚇犯行云云，均非可採。另
      其等之辯護人雖均辯稱告訴人何○因不在場，故未達到恐
      嚇危害安全之程度，惟被告陳○、陳○智行為時，告訴人何
      ○雖不在現場，然告訴人何○住處既設有監視器，告訴人何
      ○自可透過監視器錄影畫面得知有人前來踹門及揚言恫嚇
      之警告行為，況告訴人何○亦可透過同住之家人或鄰居輕
      易得知上情，故難認告訴人何○當時不在現場，即不會於
      事後知悉時心生畏懼，且不論係直接或間接，均屬對告訴
      人何○為惡害之通知，已使告訴人何○因心生畏懼而有不安
      全感。是被告陳○、陳○智如附表編號4事實欄所示共同恐
      嚇告訴人何○，致告訴人何○心生畏懼，致生危害於安全之
      犯行，堪以認定。
（四）至被告陳○聲請傳喚證人呂瑩琴到庭作證，以證明其並無
      恐嚇告訴人何○等情（本院易258卷第223頁），然本案依
      前揭卷證資料，事證已屬明確，是就此部分核無調查之必
      要。
參、論罪科刑
一、按家庭暴力者，謂家庭成員間實施身體或精神上不法侵害之
    行為；又家庭暴力罪者，謂家庭成員間故意實施家庭暴力行
    為而成立其他法律所規定之犯罪，家庭暴力防治法第2條第1
    款、第2款定有明文。查告訴人甲○與被告陳○間為姊弟關係
    、告訴人何○與被告陳○間為兄妹關係，業據本院審理時被告
    陳○之供述及告訴人甲○、何○之證述在卷，彼等具有家庭暴
    力防治法第3條第4款所定之家庭成員關係，是核被告陳○所
    為如附表編號1、4所示之犯行，均係犯家庭暴力防治法第2
    條第2款、刑法第305條之家庭暴力恐嚇危害安全罪，惟因家
    庭暴力防治法對於家庭暴力罪並無科處刑罰之規定，是仍應
    依刑法之恐嚇危害安全罪論處。
二、核被告陳○智所為如附表編號2所示之犯行，係犯刑法第354
    條之毀棄損壞罪及刑法第305條之恐嚇危害安全罪；如附表
    編號3至11所示之犯行，均係犯刑法第305條之恐嚇危害安全
    罪。被告陳○智如附表編號2所示之行為，係以一行為同時觸
    犯刑法第305條之恐嚇危害安全罪、第354條之毀棄損壞罪，
    為想像競合犯，應從一重以毀損罪論處。
三、被告陳○、陳○智就附表編號4所示之恐嚇犯行有犯意聯絡、
    行為分擔，均為共同正犯。
四、被告陳○如附表編號1、4所犯之2罪間，及被告陳○智如附表
    編號2至11所犯之10罪間，均係犯意各別、行為互殊，應分
    論併罰。
五、被告陳○智於審判中雖稱其領有身心障礙手冊，其辯護人亦
    稱被告陳○智罹患非特定之鬱症，單次發作、其他興奮劑濫
    用，伴有興奮劑引發伴有妄想的精神病症，且視力微弱等情
    ，並提出重度之中華民國身心障礙證明、基隆市盲人福利協
    進會會員證及衛生福利部基隆醫院、長庚醫療財團法人台北
    長庚紀念醫院診斷證明書等為憑（本院易258卷第201-207頁
    ）。惟觀諸被告陳○智於警詢及偵訊時均明確知悉被訴事實
    為何，對於警察詢問、檢察官訊問之問題並無答非所問之情
    形，亦能清楚設詞抗辯，且就本案發生之原因、手段、過程
    等細節，均能清楚應答（偵4098卷第9-13頁、偵5687卷第11
    5-118頁），且於本案審判過程中被告陳○智邏輯清晰、思辯
    無礙，足認被告陳○智之辨識行為違法或依其辨識而行為之
    能力與正常人一般無異，並無因精神障礙或其他心智缺陷而
    適用刑法第19條第1項或第2項之餘地。
六、爰審酌被告陳○、陳○智均係成年人，應知在現代民主法治社
    會中，對於任何糾紛之解決，應本諸理性、和平之手段與態
    度為之，被告陳○竟持鐵鎚及言語叫囂之方式恐嚇告訴人甲○
    ；被告陳○智分別持鐵鎚、剪刀、活動板手等物，或用腳踹
    門，或用手大力拍打鐵門及言語叫囂等方式，致告訴人甲○
    均因而心生畏怖；被告陳○、陳○智甚又共同恐嚇告訴人何○
    ，顯然均缺乏尊重他人生命權、身體權及財產權之觀念，對
    於社會治安造成嚴重危害，所為顯不足取。另衡酌被告2人
    之素行、犯後態度、犯罪之動機、目的、手段、分工角色，
    暨被告陳○於警詢時自述高職畢業之智識程度、業計程車司
    機而家境小康；被告陳○智於警詢時自述國中肄業之智識程
    度、業拆除工而家境貧寒且領有中華民國身心障礙證明之生
    活狀況等一切情狀，分別量處如附表「所犯罪名及宣告刑」
    欄所示之刑，並各定應執行刑及均諭知易科罰金之折算標準
    。
七、臺灣基隆地方檢察署110年度偵字第4098號號移送併辦部分
    ，與本院110年度易字第333號之犯罪事實屬事實上同一案件
    ，自為本院審判效力所及，附此敘明。
八、被告陳○供本案所用之鐵鎚及被告陳○智供本案所用之鐵鎚、
    剪刀、活動板手等物，均未據扣案，復無證據證明上開物品
    均屬被告2人所有，爰均不予宣告沒收。
據上論斷，應依刑事訴訟法第299條第1項前段、第306條，判決
如主文。
本案經檢察官陳宜愔提起公訴、追加起訴及移送併辦，經檢察官
林渝鈞到庭執行職務。
中　　華　　民　　國　　110 　年　　12　　月　　 8　　日
                  刑事第三庭  法  官  藍君宜
以上正本證明與原本無異。
如不服本判決應於收受送達後20日內向本院提出上訴書狀，並應
敘述具體理由；其未敘述上訴理由者，應於上訴期間屆滿後20日
內向本院補提理由書( 均須按他造當事人之人數附繕本) 「切勿
逕送上級法院」。
中　　華　　民　　國　　110 　年　　12　　月　　8 　　日
                              書記官  王一芳           
附錄論罪法條：
刑法第305條
以加害生命、身體、自由、名譽、財產之事恐嚇他人，致生危害
於安全者，處2年以下有期徒刑、拘役或9,000元以下罰金。
刑法第354條
毀棄、損壞前二條以外之他人之物或致令不堪用，足以生損害於
公眾或他人者，處2年以下有期徒刑、拘役或15,000元以下罰金
。
附表：
編號 事實 卷附相關證據 所犯罪名及宣告刑 1 陳○基於恐嚇危害安全之犯意，於109年7月29日（起訴書誤載為31日）下午6點許，持鐵鎚至甲○位在基隆市○○區○○○路00○00號10樓之住處門口，向甲○恫稱：「如果不告訴我在哪家醫院，我就要拿鐵鎚砸下去」等語，使甲○心生畏懼，致生危害於安全。 1.被告陳○於警詢時之供述（偵5687卷第10頁）。 2.被告陳○於109年12月2日偵查中之供述（偵5687卷第72-73頁）。 3.證人即告訴人甲○於109年8月16日警詢時之證述（偵5687卷第19-21頁）。 4.證人即告訴人甲○於109年11月10日偵查中之證述（他1274卷第30頁）。 5.證人即告訴人甲○於審判中之證述（本院易258卷第152-180頁）。 6.錄音錄影譯文暨擷圖2張（他1274卷第63-65頁）。 7.現場照片（偵5687卷第25頁）。 8.告訴人甲○、何○109年9月1日刑事告訴狀所載譯文（他1274卷第7頁）。 陳○犯恐嚇危害安全罪，處拘役貳拾日，如易科罰金，以新臺幣壹仟元折算壹日。 2 陳○智基於恐嚇危害安全及毀損之犯意，於109年8月16日下午4點30分，持鐵鎚至甲○位在基隆市○○區○○○路00○00號10樓之住處門口，向甲○恫稱：「出來輸贏，我要給你死，在路上不要給我看到，叫何○也給我小心一點，盡管找警察來!」等語，並以手上的鐵鎚敲打甲○之家門，使甲○心生畏懼，致生危害於安全，並致甲○家門凹陷，減損該門之保護、美觀及效用而損壞之，足以生損害於甲○。 1.被告陳○智於偵查中之供述（偵5687卷第115-116頁） 2.被告陳○於警詢時之供述（偵5687卷第10-11頁）。 3.證人即告訴人甲○於109年11月10日偵查中之證述（他1274卷第29-31頁）。 4.證人即告訴人甲○於審判中之證述（本院易258卷第152-180頁）。 5.錄音錄影譯文暨擷圖2張（他1274卷第67-69頁）。 6.鐵門遭鐵鎚敲擊後之凹陷照片2張（偵5687卷第47頁）。 7.現場照片（偵5687卷第25-26頁）。 8.告訴人甲○所提出之逐字稿（偵2485卷第41頁）。 9.告訴人甲○、何○109年9月1日刑事告訴狀所載譯文（他1274卷第7-9頁）。 陳○智犯毀棄損壞罪，處拘役參拾日，如易科罰金，以新臺幣壹仟元折算壹日。 3 陳○智基於恐嚇危害安全之犯意，於109年11月12日下午10點22分至29分許，持剪刀至甲○位在基隆市○○區○○○路00○00號10樓之住處門口徘迴守候，並持剪刀敲鐵門，使甲○心生畏懼，致生危害於安全。 1.被告陳○智於偵查中之供述（偵5687卷第117頁）。 2.證人即告訴人甲○於110年4月23日偵查中之證述（偵2485卷第23頁）。 3.證人即告訴人甲○於審判中之證述（本院易258卷第152-180頁）。 4.告訴人甲○所提出之現場錄音錄影譯文（偵2485卷第41頁）。 5.監視器畫面擷圖（偵2485卷第49-53頁）。 陳○智犯恐嚇危害安全罪，處拘役參拾日，如易科罰金，以新臺幣壹仟元折算壹日。 4 陳○及陳○智基於恐嚇危害安全之犯意聯絡，於109年11月15日中午12時51分許，至何○位在新北市○○區○○路○段00號3樓之住處前，由陳○智踹上開住處鐵門，陳○則在旁恫稱：「把鐵門踹壞」等語，並於離開前恫稱：「等一下再來，一個禮拜要來兩次」等語，使何○心生畏懼，致生危害於安全。 1.證人即告訴人何○於110年4月23日偵查中之證述（偵2485卷第29-30頁）。 2.證人即告訴人何○於審判中之證述（本院易258卷第181-185頁）。 3.告訴人甲○所提出之現場錄音錄影譯文（偵2485卷第41頁）。 4.監視器畫面擷圖（偵2485卷第55-67頁）。 陳○共同犯恐嚇危害安全罪，處拘役貳拾日，如易科罰金，以新臺幣壹仟元折算壹日。 陳○智共同犯恐嚇危害安全罪，處拘役貳拾日，如易科罰金，以新臺幣壹仟元折算壹日。 5 陳○智基於恐嚇危害安全之犯意，於109年11月16日下午8點50分許，持活動板手至甲○位在基隆市○○區○○○路00○00號10樓之住處門口，向甲○恫稱：「你又要叫警抓我？欣樺（何○之女兒）是不是躲在裡面」等語，使甲○心生畏懼，致生危害於安全。 1.被告陳○智於偵查中之供述（偵5687卷第116頁）。 2.證人即告訴人甲○於110年4月23日偵查中之證述（偵2485卷第23-24頁）。 3.證人即告訴人甲○於審判中之證述（本院易258卷第152-180頁）。 4.告訴人甲○所提出之現場錄音錄影光碟及逐字稿（偵2485卷第41頁）。 5.監視器畫面擷圖（偵2485卷第39頁）。 陳○智犯恐嚇危害安全罪，處拘役參拾日，如易科罰金，以新臺幣壹仟元折算壹日。 6 陳○智基於恐嚇危害安全之犯意，於109年11月17日上午11點53分許，持活動板手至甲○位在基隆市○○區○○○路00○00號10樓之住處門口，並以腳用力踹甲○之上開住處門口，使甲○心生畏懼，致生危害於安全。 1.被告陳○智於偵查中之供述（偵5687卷第116頁）。 2.證人即告訴人甲○於110年4月23日偵查中之證述（偵2485卷第24頁）。 3.證人即告訴人甲○於審判中之證述（本院易258卷第152-180頁）。 4.告訴人甲○所提出之現場錄音錄影光碟及逐字稿（偵2485卷第41-43頁）。 5.監視器畫面擷圖（偵2485卷第69-71頁）。 陳○智犯恐嚇危害安全罪，處拘役參拾日，如易科罰金，以新臺幣壹仟元折算壹日。 7 陳○智基於恐嚇危害安全之犯意，於110年2月25日上午11點5分至15分許，手持塑膠袋至甲○位在基隆市○○區○○○路00○00號10樓之住處門口，並向甲○恫稱：「阿壯（指甲○）！阿壯！開門喔！恁北要帶你去閻羅王那裏去報到，阿壯！開門！就要注意你上下班的時候要給我小心一點」等語，使甲○心生畏懼，致生危害於安全。 1.被告陳○智於偵查中之供述（偵5687卷第116-117頁）。 2.證人即告訴人甲○於110年4月23日偵查中之證述（偵2485卷第24頁）。 3.證人即告訴人甲○於審判中之證述（本院易258卷第152-180頁）。 4.告訴人所提出之現場錄音錄影光碟及逐字稿（偵2485卷第43頁）。 陳○智犯恐嚇危害安全罪，處拘役貳拾日，如易科罰金，以新臺幣壹仟元折算壹日。 8 陳○智基於恐嚇危害安全之犯意，於110年3月12日下午7點46分至52分許，至甲○位在基隆市○○區○○○路00○00號10樓之住處門口，向甲○恫稱：「你敢給我告到法院去你不敢出來...」、「你拿那些財產你等於來不及花，我跟你講啦!你拿那些財產，我會讓你變遺產，幹你娘!你再告我幾次都沒效啦!因為我是瘋仔...」、「...我叫兄弟叫招魂，要給你死兒死老爸...」、「你曉萍(甲○之妻)也一樣，被我捉到一樣給她死，你報警阿!恁爸我謀殺再來來報警阿!」等語，使甲○心生畏懼，致生危害於安全。 1.證人即告訴人甲○於110年4月23日偵查中之證述（偵2485卷第24-25頁）。 2.證人即告訴人甲○於審判中之證述（本院易258卷第152-180頁）。 3.告訴人甲○110年3月18日刑事告訴狀所載譯文（他419卷第5頁）。 4.告訴人甲○所提出之現場錄音錄影光碟。 陳○智犯恐嚇危害安全罪，處拘役貳拾日，如易科罰金，以新臺幣壹仟元折算壹日。 9 陳○智基於恐嚇危害安全之犯意，於110年3月16日下午11點45分許，至甲○位在基隆市○○區○○○路00○00號10樓之住處門口，用力敲鐵門，並向甲○恫稱：「阿壯!你給我告到法院去怎樣，沒有出來打照面?」、「等到警察來你才敢開門!只敢說話而已!不是你死就是我死啦!開門啊!我要敲門!...我要殺你們全家啦!開門阿!」等語，使甲○心生畏懼，致生危害於安全。 1.證人即告訴人甲○於110年4月23日偵查中之證述（偵2485卷第25頁）。 2.證人即告訴人甲○於審判中之證述（本院易258卷第152-180頁）。 3.監視器畫面擷圖（偵2485卷第73頁）。 4.告訴人甲○110年3月18日刑事告訴狀所載譯文（他419卷第5-7頁）。 5.告訴人甲○所提出之現場錄音錄影光碟。 陳○智犯恐嚇危害安全罪，處拘役貳拾日，如易科罰金，以新臺幣壹仟元折算壹日。 10 陳○智基於恐嚇危害安全之犯意，於110年3月20日下午11點13分至16分許，至甲○位在基隆市○○區○○○路00○00號10樓之住處門口，用力敲鐵門，並向甲○恫稱：「你去法院給我告6、7條了，我不在乎又多一條...」、「如果我做鬼也要你們全家給我陪葬!再錄起來阿!我做鬼也要你們全家整棟房子給我陪葬!」、「阿壯(甲○小名)!阿壯!再去告阿!我沒差這一條!我眼睛就看不到了，我怎麼殺你」等語，使甲○心生畏懼，致生危害於安全。 1.證人即告訴人甲○於110年4月23日偵查中之證述（偵2485卷第25-26頁）。 2.證人即告訴人甲○於審判中之證述（本院易258卷第152-180頁）。 3.監視器畫面擷圖（偵2485卷第75頁）。 4.告訴人甲○110年3月22日刑事告訴狀所載譯文（他443卷第3-5頁）。 5.告訴人甲○所提出之現場錄音錄影光碟。 陳○智犯恐嚇危害安全罪，處拘役貳拾日，如易科罰金，以新臺幣壹仟元折算壹日。 11 陳○智基於恐嚇危害安全之犯意，於110年4月25日上午10點20分許，至甲○位在基隆市○○區○○○路00○00號10樓之住處門口，以往返助跑方式用力踹鐵門，並向甲○恫稱：「...再去告阿!你把我抓去關!我跟你講喔!你們全家都得死!用針孔攝影機怎麼樣!隨你啊!你一個一個處罰我沒關係啊!我眼睛就看不到安怎!...」等語，使甲○心生畏懼，致生危害於安全。 1.被告陳○智於警詢時之供述（偵4098卷第10-12頁）。 2.證人即告訴人甲○於審判中之證述（本院易258卷第152-180頁）。 3.監視器畫面擷圖（他628卷第7頁、偵4098卷第39頁）。 4.告訴人甲○110年4月26日刑事告訴狀所載譯文（他628卷第4頁）。 5.告訴人甲○所提出之現場錄音錄影光碟。 陳○智犯恐嚇危害安全罪，處拘役貳拾日，如易科罰金，以新臺幣壹仟元折算壹日